臺灣嘉義地方法院民事判決
109年度嘉簡字第847號
原      告  黃袖殷  
被      告  林資雅  

            林易諸  
            林成恩  
上  二  人
法定代理人  洪儷樺  
            林本源  
被      告  林本源  
上列當事人間請求遷讓房屋等事件，本院於民國110年1月15日言
詞辯論終結，判決如下：
    主      文
被告應將門牌號碼嘉義市○區○○路000巷00號房屋騰空遷讓返還原
告。 
被告應自民國109年11月19日起至遷讓返還前項房屋之日止，按
月連帶給付原告新臺幣10,000元。
訴訟費用由被告連帶負擔。
本判決得假執行。  
　　事實及理由
一、被告經合法通知，未於言詞辯論期日到場，核無民事訴訟法
    第386條所列各款情形，爰依原告之聲請，由其一造辯論而
    為判決。
二、原告主張：   
  ㈠原告係經拍定取得坐落嘉義市○○段0000000○000000地號土地
    及其上門牌號碼嘉義市○區○○路000巷00號房屋（下稱系爭房
    屋），並於民國109年11月19日經核發權利移轉證書，而取
    得系爭房屋之所有權（見原證⒈建物及土地謄本影本），訴
    外人施雪之子即被告林本源與系爭房屋之原所有人即訴外人
    洪儷樺（即執行債務人）原為夫妻，嗣洪儷樺與被告林本源
    離婚時，約定將系爭房屋無償提供渠等之子女即被告林易諸
    、林成恩等親屬及家人使用，故系爭房屋現由施雪、被告林
    易諸、林成恩占有使用中，此情自鈞院108年度簡上字第34
    號民事判決理由中，兩造不爭執事項㈠㈡觀之即明（見原證⒉
    判決書影本）。又被告林資雅數次與原告協商搬遷事宜，均
    以占用系爭房屋之人自居，並有默認其確實有居住在系爭房
    屋内，此有雙方的LINE對話紀錄可參（見原證⒊原告與被告
    林資雅之對話紀錄一），及被告林本源雖非經常居住於系爭
    房屋，然自原告與被告林資雅之LINE對話紀錄，亦可知被告
    林本源、林易諸、林成恩之個人所有物品均仍置放於系爭房
    屋內（見原證⒋原告與被告林資雅之對話紀錄二），所謂占
    用房屋未必以居住其内為必要，只要係未經所有權人同意，
    以人之身體居住其内，或將其所有物品置放於内，均屬無權
    占用，故被告等人無論是經常居住在系爭房屋，或因在外地
    工作、求學關係，久久才返回系爭房屋居住之人，只要有將
    其所有物品置放於内，均屬占用系爭房屋之人無疑，依此可
    知被告林資雅、林本源現亦有占有使用系爭房屋之事實。據
    上，可知被告等人皆為系爭房屋之現占有人，渠等雖均基於
    與原所有人洪儷樺間之使用借貸關係而占有使用系爭房屋，
    惟使用借貸為無償契約，原屬貸與人與借用人間之特定關係
    ，非如租賃之有民法第425條之規定，借用人不得對借用物
    之受讓人主張其與原所有人間之使用借貸契約繼續存在（最
    高法院76年度台上字第2314號、103年度台上字第1386號裁
    判參照）。被告等人與原所有人洪儷樺間之使用借貸關係無
    法拘束原告，被告等人繼續占有使用系爭房屋，確屬無權占
    有無疑，原告自得依民法第767條規定，請求被告等人應自
    系爭房屋騰空遷出，並將系爭房屋返還予原告。
  ㈡按因法律上之原因而受利益，致他人受損害者，應返還其利
    益；故意不法侵害他人之權利者，應負損害賠償責任；故意
    或過失，不法侵害他人之權利者，負損害賠償責任；數人共
    同不法侵害他人之權利者，連帶負損害賠償責任；連帶債務
    之債權人，得對於債務人中之一人或數人或其全體，同時或
    先後請求全部或一部之給付，民法第179條、第184條第1項
    前段、第185條第1項、第273條第1項分別定有明文。又無權
    占用他人土地者，通常可享有相當於租金之不當得利，土地
    所有權人得請求占用人返還；就他人之物為使用收益，而無
    正當之權源者，即屬不法侵害他人之權利，自應成立侵權行
    為，而負損害賠償之責任（最高法院61年度台上字第1695號
    、102年度台上字第753號、79年度台上字第253號裁判參照
    ）。準此，無權占有他人之土地，可獲有相當於租金之不當
    得利，且使土地所有權人受有不能使用收益之損害，則土地
    所有人依不當得利、侵權行為規定可得請求賠償之金額，自
    亦得以使用收益土地之對價即相當租金之損害認定之。查被
    告等人於109年11月19日以前雖因與原所有人洪儷樺間之使
    用借貸關係而占有使用系爭房屋，業如前述，惟因原告自該
    日取得系爭房屋所有權起，渠等繼續占有使用系爭房屋，即
    均屬無權占有，並構成共同侵權行為，原告自109年11月19
    日起，自得依民法第179條、第184條、第185條第1項、第27
    3條第1項規定，請求被告等人就渠等無權占有系爭房屋之侵
    權行為，連帶賠償原告相當於租金之損害賠償。
　㈢續查，系爭房屋為四層樓透天厝建築，建坪40餘坪、屋齡16
    年、屋況完好，用途為一般住家使用，坐落位置為嘉義後火
    車站近（西區），周圍鄰近中山高速公路嘉義交流道、家樂
    福及大潤發大賣場、嘉樂福夜市、嘉義機場等，交通、商業
    活動及購物甚為便利，且依内政部不動產交易實價登錄系統
    查詢得知，與系爭房屋條件相當之位於嘉義市○區○○路000○0
    00號附近之建築物，於108年3月間每月租金為新臺幣（下同
    ）18,000元（見原證⒌Google地圖、内政部不動產交易實價
    登錄網頁資料），是參酌系爭房屋屋況、坐落位置、附近交
    通及生活環境、鄰近租屋行情等因素及原告與施雪於另案請
    求遷讓房屋民事訴訟以鈞院109年全字第36號和解成立，施
    雪同意如未於110年3月15日前自系爭房屋遷出並將系爭房屋
    返還原告，則施雪應自109年11月19日起至返還系爭房屋之
    日止，按月給付原告10,000元等情，爰以每月10,000元，作
    為被告等無權占有系爭房屋期間之相當於租金數額之請求，
    應屬合理、適當，依此，請求被告等應自109年11月19日起
    至返還糸爭房屋之日止，按月連帶給付原告10,000元等語。
  ㈣並聲明：⒈被告應自門牌號碼嘉義市○區○○路000巷00號房屋騰
    空遷出，並將該房屋返還原告。⒉被告應自109年11月19日起
    至返還前項房屋之日止，按月連帶給付原告10,000元。⒊願
    供擔保，請准宣告假執行。 
三、被告未於言詞辯論期日到場，亦未提出書狀作何聲明或陳述
    。
四、得心證之理由：
  ㈠按所有人對於無權占有或侵奪其所有物者，得請求返還之，
    民法第767條第1項前段定有明文。原告主張之上開事實，業
    據其提出房屋稅籍證明書、建物所有權狀影本、本院108年
    度簡上字第34號民事判決、對話紀錄、和解筆錄等件為證，
    並經本院調閱本院109年度全字第36號民事卷宗核閱屬實，
    而被告已於相當時期受合法通知，未於言詞辯論期日到場，
    亦未提出書狀作何聲明或陳述，依民事訴訟法第436條第2項
    、第280條第3項準用第1項規定，視同被告自認原告主張之
    事實為真實。從而，原告依民法第767條第1項之規定，請求
    被告將系爭房屋騰空遷讓返還原告，自屬有據。
　㈡按因故意或過失，不法侵害他人之權利者，負損害賠償責任
    ；數人共同不法侵害他人之權利者，連帶負損害賠償責任民
    法第184條第1項前段、第185條第1項前段分別定有明文。次
    按拍賣之不動產，買受人自領得執行法院所發給之權利移轉
    證書之日起，取得該不動產所有權，強制執行法第98條第1
    項前段定有明文。又無權占有他人之房屋，將致他人無法就
    房屋為使用收益，受有相當於租金之損害，為社會通常之觀
    念。查原告係於109年11月19日取得本院核發之系爭房屋之
    不動產權利移轉證書，而自109年11月19日已取得系爭房屋
    所有權，被告自109年11月19日起無合法使用系爭房屋之權
    源，仍予以占用，因而使原告無法就系爭房屋為使用收益，
    而按月受有相當於每月租金之損害，被告應成立民法第185
    條第1項前段規定之共同侵權行為，對原告所受損害連帶負
    賠償責任。參酌系爭房屋為屋齡16年之透天厝，位於生活及
    交通機能方便之生活圈等情，認原告主張每月相當於租金之
    不當得利為10,000元，核屬適當。從而，原告依侵權行為法
    律關係，請求被告自109年11月19日起至遷讓返還系爭房屋
    日止，按月連帶賠償10,000元，亦屬有據。
  ㈢綜上所述，原告依民法第767條第1項之規定，請求被告應將
    系爭房屋騰空遷讓返還原告；並依侵權行為之法律關係，請
    求被告自109年11月19日起至遷讓返還系爭房屋之日止，按
    月連帶給付原告10,000元，為有理由，應予准許。
五、本件係就民事訴訟法第427條訴訟適用簡易程序所為被告敗
    訴之判決，依同法第389條第1項第3款規定，應依職權宣告
    假執行。原告雖陳明願供擔保請准宣告假執行，不過係促使
    本院發動職權為假執行之宣告，本院就原告此部分聲請無庸
    為准駁之諭知。
六、訴訟費用負擔之依據：民事訴訟法第78條、第85條第2項。
中　　華　　民　　國　　110 　年　　1 　　月　　29　　日
                  臺灣嘉義地方法院嘉義簡易庭
                                  法　官　孫偲綺
以上正本係照原本作成。
如對本判決上訴，須於判決送達後20日內向本庭（嘉義市文化路
308之1號）提出上訴狀（均須按他造當事人之人數附繕本）。如
委任律師提起上訴者，應一併繳納上訴審裁判費。
中　　華　　民　　國　　110 　年　　1 　　月　　29　　日
                                  書記官  李珈慧